【裁判字號】    99,交聲,444
【裁判日期】    990203
【裁判案由】    聲明異議
【裁判全文】
臺灣臺中地方法院交通事件裁定         99年度交聲字第444號
原處分機關  交通部公路總局臺中區監理所
異  議  人
即受處分人  甲○○
上列受處分人因違反道路交通管理處罰條例案件，對於交通部公
路總局臺中區監理所於民國98年12月24日所為之裁決（中監違字
第裁60-G9H164247號），聲明異議，本院裁定如下：
    主     文
異議駁回。
    理     由
一、原處分機關略以：異議人即受處分人（下稱受處分人）甲○
    ○所有車牌號碼二Ｖ─五二二一號自用小客車，於民國九十
    八年九月二十六日十一時十三分許，在臺中市○○○○○路
    口，因「駕車行經有燈光號誌管制之交岔路口闖紅燈」違規
    ，經臺中市警察局交通隊直屬第一分隊（移送書誤載為臺中
    縣警察局交通警察隊）依違反道路交通管理處罰條例第五十
    三條第一項逕行舉發。受處分人不服提出申訴，經舉發單位
    函復後仍不服，本所遂於九十八年十二月二十四日以中監違
    字第裁六０─Ｇ九Ｈ一六四二四七號裁決書，裁處罰鍰新臺
    幣（下同）二千七百元，並依第六十三條記違規點數三點；
    逾期則依裁決書處罰主文規定裁處。又本件經舉發單位函覆
    以經檢視採證相片並查證舉發員警略以：依據道路交通標誌
    、標線、號誌設置規則第二０六條第一項第五款之規定：車
    輛面對圓形紅燈表示禁止通行，不得超越停止線或進入路口
    。據此，行駛於第一車道之該車（二Ｖ─五二二一號）確於
    該時、地紅燈啟動一．０秒後闖紅燈駛越停止線進入路口，
    紅燈（及左轉箭頭指示綠燈）啟動二．０秒時以時速三十九
    公里之速度逕予穿越路口（至銜接路段到達路中央），其車
    身足以妨害其他方向人、車通行，自應視為闖紅燈違規行駛
    無誤，經照相採證後，始依法予以逕行舉發，本案違規屬實
    。另該路口之測照設備係採埋設介於停止線後面之感應線圈
    ，當號誌變換為紅燈後始啟動感應測照（車輛必須在紅燈時
    ，輾壓固定式電腦自動照相機之感應線圈，始會啟動相機拍
    照存證，而車輛在綠燈時輾壓感應線圈，並不會啟動相機拍
    照採證，此乃機器正常運作功能，故號誌為綠、黃燈時通過
    停止線後面之感應線圈，不會啟動測照設備），該車係於號
    誌顯示為紅燈後，始行駛進路口並穿越路口闖紅燈無誤。本
    案依法裁處應無不合等語。
二、聲明異議意旨則以：(一)根據警察單位回函，機器於紅燈零秒
    即開始運作，本人於紅燈一秒時恰壓到感應線區被拍照，所
    以說本人看到紅燈到煞車停止時間只能在０．五秒內，當時
    的速度約四十公里，無法立即在一公尺內煞車停住。(二)機器
    不是人類，無法依當時的情境來判斷，０．五秒無法將車子
    停住，而且緊急煞車可能會造成後車追撞，請按常理判斷，
    這種情形依常人判斷，屬於不可避免之狀況。(三)若拘泥於機
    器的立即性，而不考慮這種情理無法避免的錯誤，不免流於
    嚴刑峻法，造成民怨，請從輕發落等語。
三、按汽車駕駛人，行經有燈光號誌管制之交岔路口闖紅燈者，
    處新臺幣一千八百元以上五千四百元以下罰鍰，道路交通管
    理處罰條例第五十三條第一項定有明文。又汽車駕駛人有第
    五十三條之情形者，除依原條款處罰鍰外，並予記違規點數
    三點，道路交通管理處罰條例第六十三條第一項第三款亦有
    明定。又再按汽車行駛至交岔路口，其行進、轉彎，應遵守
    燈光號誌；車輛面對圓形紅燈表示禁止通行，不得超越停止
    線或進入路口，道路交通安全規則第一百零二條第一項第一
    款、道路交通標誌標線號誌設置規則第二百零六條第五款亦
    分別定有明文。
四、經查：
  (一)受處分人駕駛其所有車牌號碼二Ｖ─五二二一號自用小客車
    ，於九十八年九月二十六日十一時十三分許，在臺中市○○
    路、大業路口處，行經有燈光號誌管制之交岔路口闖紅燈違
    規經警逕行舉發等情，為受處分人於聲明異議狀中所自承，
    並有臺中市警察局中市警交字第Ｇ九Ｈ一六四二四七號舉發
    違反道路交通管理事件通知單通知聯及交通部公路總局臺中
    區監理所中監違字第裁Ｇ九Ｈ一六四二四七號裁決書影本各
    一紙及現場採證相片二幀附卷可稽，足堪認定。
  (二)查本件受處分人駕駛前揭自用小客車確於上開時間、地點，
    於無繪設網狀黃線區路口範圍處面對圓形紅燈已亮起一秒後
    ，該車後輪及後車廂已完全駛越停止線，其車輛無視於紅燈
    號誌，仍在圓形紅燈及左轉箭頭綠燈亮起第二秒時以時速三
    十九公里續行前進，顯有穿越路口之企圖，其車身並已超越
    行人穿越道足以妨害其他方向人、車通行等情，有臺中市警
    察局九十八年十一月二十日中市警交字第０九八００八七二
    六七號函附卷可佐，並有現場經科學儀器採證之照片二幀在
    卷足憑。參諸照片所示，明顯可見受處分人駕駛前揭車輛於
    紅燈亮起一秒時闖紅燈駛越停止線後，猶繼續前進，更超越
    路口繪設之行人穿越道標線，足認受處分人駕駛前開自用小
    客車於號誌顯示變為紅燈後，仍繼續行駛進入路口，已屬闖
    紅燈之違規駕駛行為。
  (三)至受處分人雖辯稱其係於紅燈一秒時恰壓到感應線區，故其
    看到紅燈到煞車停止時間約只能在０．五秒內，且因其當時
    時速約四十公里，無法在一公尺內煞車停住，而且緊急煞車
    可能會造成後車追撞云云。然查，本件受處分人行向之行車
    管制號誌係橫排五面圓形燈面，自左而右依序為圓形紅燈、
    圓形黃燈、左轉箭頭綠燈、圓形綠燈、直行箭頭綠燈，再依
    道路交通標誌標線號誌設置規則第二百十二條第一款：燈色
    之變換順序，應依綠燈、閃光綠燈、黃燈、紅燈之原則，依
    次循環運轉。．．．第三款前段：圓形綠燈結束後，應接著
    顯示圓形黃燈。是於行車管制號誌燈號正常運作之情形下，
    受處分人於看到紅燈亮起之前，是先看到黃燈亮起，而依採
    證照片顯示受處分人所駕前揭自小客車於紅燈亮起一秒後，
    其後車輪正好超越停止線，顯見其果若係依速限行駛，在車
    前輪進入停止線前之相當距離即已看到黃燈亮起，並無所謂
    不能及時煞停之情形，復參諸採證照片所示，受處分人所駕
    車輛後方在紅燈及左轉箭頭綠燈亮起二秒後，其同一車道上
    並無其他車輛尾隨而至，亦無其他跡象顯示有何煞停可能造
    成之危險存在，足認受處分人上開所辯，尚不足採。
五、綜上所述，受處分人駕駛車牌號碼二Ｖ─五二二一號自小客
    車確有於前揭時、地闖紅燈之違規行為，原處分機關依道路
    交通管理處罰條例第五十三條第一項、第六十三條第一項第
    三款及違反道路交通管理事件統一裁罰基準表之規定，裁處
    受處分人罰鍰二千七百元，並記違規點數三點，核屬無誤，
    本件異議為無理由，應予駁回。
據上論斷，應依道路交通管理處罰條例第八十七條第二項，道路
交通案件處理辦法第十九條，裁定如主文。
中    華    民    國    99    年    2     月    3     日
                    交通法庭    法  官  陳  葳
上正本證明與原本無異。
如不服本裁定，應於送達後五日內，向本院提出抗告狀。
                                書記官  張雅如
中    華    民    國    99    年    2     月    3     日

司法院資訊處製作；財團法人民間司法改革基金會備份。
